臺灣士林地方法院刑事判決　　　　　　　　　　　　　　九十一年度自字第五號
　　自　訴　人　乙○
　　自訴代理人　吳中仁律師
　　被　　　告　甲○○
右列被告因詐欺案件，經自訴人提起自訴，本院判決如左：
    主  文
甲○○意圖為自己不法之所有，以詐術使人將第三人之物交付，處有期徒刑拾月。
    事  實
一、甲○○原積欠乙○新台幣（下同）一百萬元未還，竟意圖為自己不法之所有，於
    九十年六月間以電話向乙○佯稱，為清償其所積欠之前款，需另向他人調現，必
    要有支票供擔保，請乙○提供之，並佯稱在乙○提供之支票發票日屆至前，會將
    支票款項存入其帳戶，不致有遭退票之虞，乙○因認識伊多年，相信其財力，不
    疑有詐，遂囑其配偶陳美桂簽發如附表所示合計一百萬元之支票三張，由乙○於
    同年七月間，在台北市大同區○○○路甲○○前居所地下停車場交予甲○○。甲
    ○○詐得該三張支票後，隨即交付丙○○作為其前向許某購車之車款。同年九月
    間，乙○見甲○○未交付一百萬元，復未將該三張支票交還，經多次催促未果，
    甲○○乃於同年九月二十六日向乙○謊稱，其已不慎遺失，囑乙○申請止付，乙
    ○信以為真，乃要求其立下字據，甲○○於該字據自行書立上開支票「不慎遺失
    ，特立此據，以證明」等字，乙○因而聲請止付，並聲請公示催告。
    理  由
一、訊據被告甲○○固坦承收受自訴人乙○所交付如附表所示之支票三張，惟否認有
    何詐欺犯行，辯稱：自訴人持該等支票，主動前來請伊去調現，伊即持該等支票
    去向朋友調現，經一個月餘，無人同意，遂持向案外人丙○○調，將支票交付丙
    ○○，事後其因與丙○○之汽車貨款債務，二人相處不好，結果未再聯絡，伊並
    非將該等支票交付丙○○作為車款，至於前開字據，係由自訴人寫好，自訴人說
    要對其妻有交代，故伊簽名云云。經查：
    (一)被告右開犯行，業據自訴人指訴明確，並有被告於九十年九月二十六日所書立
      之字據一張在卷足稽，被告於該字據載明上開支票「不慎遺失，特立此據，以
      證明」等字，足以佐證自訴人於其簽立該字據前有向被告索討支票之事實。
    (二)被告持上開支票交付於案外人丙○○，此業經丙○○迭於本院結證明確。被告
      辯稱其持該票係向丙○○調現云云，然依被告所供：其於請丙○○調現之後，
      未再詢問調現結果之事實，此顯與常情相違，況被告坦承其積欠丙○○八百零
      四萬元（見本院九十一年七月二十五日審判筆錄），而丙○○提出本件三張支
      票、案外人觀音藥品股份有限公司為發票人合計六百十四萬元之支票三張，及
      案外人高聯財為發票人之九十萬元支票一張，總計八百零四萬元，與丙○○所
      述相符，亦足以佐證被告將本件支票交付丙○○作為車款。
    (三)被告原欠自訴人一百萬元債務，此為被告所不爭執，倘自訴人急需現金，自係
      向被告催討舊債務，而無在舊債未還之情形下另持支票請被告為其調現之理。
      退一步言，倘自訴人確係持該等支票請被告為其調現，被告亦持以請丙○○為
      其調現，而在自訴人向其詢問調現結果，並索還調現用之支票時，被告明知其
      交付丙○○調現，亦無不對丙○○採取任何行動，而書立前開字據之理，又倘
      被告未以遺失等語告知自訴人，自訴人在未取得任何好處之情況下，何需照被
      告所述：配合被告，以敷衍其妻？顯見被告所辯與常情不合，復無何證據足以
      證明所辯所實，是所辯不足採信。
    (四)被告以要向人調現以清償舊債為藉口，向自訴人借支票，言明發票日前會匯入
      款項至陳美桂之帳戶，致自訴人陷於錯誤而交付其妻所有之前開三張支票，又
      被告詐得該等支票，隨即作為車款交予丙○○，足見被告於向自訴人藉口借用
      支票時，具有詐欺故意及不法所有之意圖甚明，本件罪證明確，被告犯行堪以
      認定。
二、核被告所為，係犯刑法第三百三十九條第一項之詐欺取財罪。爰審酌被告素行、
    犯罪動機、手段、詐取財物之價值及犯後未與自訴人達成和解復否認犯行之態度
    等一切情狀，量處如主文所示之刑。
據上論斷，依刑事訴訟法第三百四十三條、第二百九十九條第一項前段、刑法第三百
三十九條第一項，罰金罰鍰提高標準條例第一條前段，判決如主文。
中      華      民      國      九十一      年      十    月    十七    日
                                    臺灣士林地方法院刑事第四庭
                                        法  官  趙  文  卿
右正本證明與原本無異。
如不服本判決，應於判決送達後十日內，向本院提出上訴狀。
                                        書記官  陳  淑  蘭
中      華      民      國    九十一      年      十    月  二十三    日
附錄本案論罪科刑法條全文：
刑法第三百三十九條第一項：
  意圖為自己或第三人不法之所有，以詐術使人將本人或第三人之物交付者，處五年
  以下有期徒刑、拘役或科或併科一千元以下罰金。
